臺灣基隆地方法院基隆簡易庭民事判決
109年度基簡字第1077號
原      告  黃國揚  
            黃淑琴  
            黃貴姿  
兼
上三人共同
訴訟代理人  黃國強  
被      告  王文發  


上列當事人間遷讓房屋等事件，本院於民國109年10月21日言詞
辯論終結，判決如下：
    主  文
被告應將門牌號碼基隆市○○區○○路○○○號一樓房屋遷讓返還原告
。
被告應給付原告新臺幣壹拾肆萬陸仟陸佰肆拾元，及自民國一百
零九年八月二十三日起至遷讓返還前項房屋之日止，按月給付原
告新臺幣伍萬伍仟元。
訴訟費用新臺幣伍仟伍佰壹拾元由被告負擔。
本判決第一項及第二項前段得假執行。
本判決第二項後段於所命各期給付到期後得假執行。
    事實及理由
壹、程序事項：
    本件被告經合法通知，未於言詞辯論期日到場，核無民事訴
    訟法第386 條所列各款情形，爰依原告之聲請，由其一造辯
    論而為判決。
貳、實體事項：
一、原告主張：
    兩造於民國109年4月25 日訂立租賃契約，由被告向原告承
    租門牌基隆市○○區○○路000號1樓房屋（下稱系爭房屋），約
    定租期自109年4月25日起至114年4月24日止，共計5年，租
    金第1年以每月新臺幣（下同）55,000元、第2年以每月58,0
    00元、第3年至第5年以每月60,000元計算，應於各月25日付
    款，押租金則為120,000元（下稱系爭租約）。詎被告僅於
    締約時給付部分押租金70,000元，即未再按期付款，經原告
    多次催討，並於109年5月8日寄發基隆愛三路郵局000252號
    存證信函催請被告於文到3日內給付欠租，表明逾期未付，
    將依系爭租約第6條約定終止契約，仍未獲置理。嗣被告遲
    付之租金已逾4月，原告乃於109年8 月22日再寄發基隆愛三
    路郵局000416號存證信函為終止系爭租約之意思表示，向被
    告請求給付欠租、返還房屋，該函並於同日送達。故系爭租
    約業已於109年8月22日終止，以每月租金55,000折算一日租
    金1,833元計算（計算式：每月租金55,000元÷30日≒1833，
    角以下捨去），扣除被告已給付之押租金70,000元（即109
    年4月25日至同年6月2日止，共38日），被告尚積欠原告租
    金146,640元（即109年6月3日起至同年8月22日止，共80日
    ）；又被告於系爭租約終止後之109年8月23日起仍繼續占有
    系爭房屋，受有相當於租金之利益，致原告受有損害。為此
    ，爰依民法第439條、第450條第1項、第455條、第767條第1
    項、第179條、系爭租約第7條及第8條約定提起本件訴訟，
    請求被告將系爭房屋遷讓返還原告，及被告應給付積欠之租
    金146,640元，並自109年8月23日起至遷讓返還系爭房屋之
    日止按月給付不當得利55,000元。並聲明：(一)被告應將系
    爭房屋遷讓返還原告。(二)被告應給付原告146,640元，及
    自109年8月23日起至遷讓返還系爭房屋之日止，按月給付原
    告55,000元。
二、被告未於言詞辯論期日到場，亦未提出書狀作任何聲明或陳
    述。
三、本院之判斷：
(一)原告主張之上開事實，業據其提出與所述相符之房屋租賃契
    約書、兩造LINE通訊軟體對話記錄、109年5月8日及同年8月
    22日之存證信函暨郵政回執等件為證（頁17至46）。且被告
    對於原告主張之事實，已於相當時期受合法之通知，而於言
    詞辯論期日不到場，亦未提出準備書狀爭執，依民事訴訟法
    第280條第3項之規定，視同自認。可知，原告之主張應為真
    實。
(二)按稱租賃者，謂當事人約定，一方以物租與他方使用、收益
    ，他方支付租金之契約；承租人應依約定日期，支付租金；
    承租人租金支付有遲延者，出租人得定相當期限，催告承租
    人支付租金，如承租人於其期限內不為支付，出租人得終止
    契約；租賃物為房屋者，遲付租金之總額，非達2 個月之租
    額，不得依前項之規定，終止契約，其租金約定於每期開始
    時支付者，並應於遲延給付逾2 個月時，始得終止租約；承
    租人於租賃關係終止後，應返還租賃物，民法第421條第1項
    、第439 條前段、第440 條第1 項、第2 項、第455 條前段
    定有明文。次按出租人非因左列情形之一，不得收回房屋：
    三、承租人積欠租金額，除擔保金抵償外，達2 個月以上時
    ，土地法第100條第3款亦有明文。又押租金之主要目的，在
    擔保承租人履行租賃債務及賠償損害之用，是於「租賃關係
    消滅後」，承租人如有欠租或其他債務不履行時，其所交付
    之押租金，發生「當然抵充」之效力，倘於抵充後，猶有餘
    額，始生返還押租金之問題（最高法院87年度台上字第1631
    號、77年度台上字第2213號、72年度台上字第4885號判決意
    旨參照）。再按無法律上之原因而受利益，致他人受損害者
    ，應返還其利益。雖有法律上之原因，而其後已不存在者，
    亦同，民法第179 條著有規定。又租賃關係消滅後，承租人
    繼續占用租賃標的物，可能獲得相當於租金之利益，出租人
    因而受有不能使用收益之損害，顯亦侵害出租人之權利，此
    亦為社會通常之觀念（最高法院61年台上字第1695號判例意
    旨參照）。查兩造簽訂之系爭租約，第2條及第3條已明定租
    期自109年4月25日起至114年4月24日止，第1年以每月55,00
    0元、第2年以每月58,000元、第3年至第5年以每月租金60,0
    00元計算，並應於各月25日付款，押租金則為120,000元。
    而被告自締約之日起迄今未曾按期繳租，以押租金當然抵充
    後，遲延給付已逾2 個月，經原告多次催討，並以109年8 
    月22日基隆愛三路郵局000416號存證信函為終止系爭租約之
    意思表示，依卷附郵政回執所示，兩造間租賃契約法律關係
    業於109 年8月22日終止（頁46）。職故，原告依上開規定
    請求被告遷讓返還系爭房屋，於法有據，應予准許。又原告
    得依民法第439條之規定，請求被告給付積欠之租金146,640
    元【按：以每月租金55,000元折算一日租金1,833元計算（
    計算式：每月租金55,000元÷30日≒1833，角以下捨去），抵
    充被告已給付之押租金70,000元（即109年4月25日至109年6
    月2日止，共38日之租金），迄至契約終止之109年8月22日
    ，被告尚積欠原告租金合計146,640元（即109年6月3日起至
    109年8月22日止，共80日之租金）】。又被告自租約終止後
    之109年8月23日起無權占有系爭房屋，受有相當於租金之利
    益，並致原告受有無法使用收益系爭房屋之損害，職故，原
    告請求被告應自109年8月23日起至遷讓返還系爭房屋之日止
    ，按月給付原告55,000元相當於租金之不當得利，亦有理由
    ，應予准許。
(三)綜上所述，原告依兩造租賃契約及上開規定，請求被告應將
    系爭房屋遷讓返還原告；且被告應給付原告146,640元，及
    自109年8月23日起至遷讓返還系爭房屋之日止，按月給付原
    告55,000元，為有理由，均予准許。
四、本件係就民事訴訟法第 427條訴訟適用簡易程序所為被告敗
    訴之判決，應依同法第 389條第1項第3款之規定，依職權宣
    告假執行。
五、據上論結，本件原告之訴為有理由，依民事訴訟法第436 條
    第2 項、第385條第1項前段、第78條、第87條第1項、第389
    條第1項第3款，判決如主文。
中    華    民    國   109    年    11    月     4    日
                  基隆簡易庭法  官  曹庭毓
以上正本係照原本作成。
如不服本判決，應於送達後20日內，向本院提出上訴狀並表明上
訴聲明（須按他造當事人之人數附繕本）。
如委任律師提起上訴者，應一併繳納上訴審裁判費。
中    華    民    國   109    年     11   月     4    日
                              書記官  黃婉晴